【裁判字號】    98,交聲,4026
【裁判日期】    981204
【裁判案由】    違反道路交通管理處罰條例聲明異議
【裁判全文】
臺灣臺北地方法院交通事件裁定      98年度交聲字第4026號
移送機關即
原處分機關  臺北市交通事件裁決所
異  議  人
即受處分人  甲○○  43歲（民國55年4月6日生）
上列異議人即受處分人因違反道路交通管理處罰條例事件，對於
臺北市交通事件裁決所民國98年10月1 日所為北市裁罰字第裁22
-A02YMR042號處分（原舉發通知單號：臺北市政府警察局98年8
月28日北市警交大字第A02YMR042 號舉發違反道路交通管理事件
通知單），聲明異議，本院裁定如下：
    主  文
異議駁回。
    理  由
一、原處分意旨略以：異議人即受處分人甲○○駕駛車牌號碼50
    28-QX 號自用小客車（下稱本案自小客車），於民國98年8
    月26日上午9 時53分許，行經臺北市○○○道基隆路出口時
    ，該出口設有禁止左右轉標誌及附牌，本案自小客車下環東
    大道基隆路出口後，逕行右轉（北轉西方向）基隆路1 段10
    2 巷，因有不依標誌指示之違規行為，經臺北市政府警察局
    信義分局隊（下稱原舉發機關）交通分隊員警當場攔停並製
    單舉發，嗣經原處分機關認異議人違規事實明確，依道路交
    通管理處罰條例第48條第1 項第2 款規定，裁處異議人罰鍰
    新臺幣（下同）600 元，並依同條例第63條第1 項規定，記
    違規點數1 點。
二、聲明異議意旨略以：(一)異議人雖違規屬實，但交通號誌是讓
    用路人看得懂，非讓執法人員看得懂，且下橋無路名無法辨
    識，況且異議人是經警方提示且連開3 次才能完整畫出此圖
    ，否則前方有公車等大型車輛根本無法看到左側兩個號誌，
    再者，下橋時速達40公里至50公里，需注意不要追撞，又要
    找路名，是否能在橋上增加示意圖並加註路名。(二)異議人越
    過十字路口後，才向右前方駛入，並非直接從快車道斜插到
    基隆路1 段102 巷，此由員警並未舉發異議人跨越雙白線甚
    明。(三)執法人員不在巷口執法抓跨越雙白線（大型公車皆會
    跨越到，因前方為站牌），而躲在巷裡亦違背維護交通安全
    之美意，若在路口不僅可以取締跨越雙白線，亦可勸離誤駛
    者。(四)基隆路102 巷為60度，在前方岔路亦無法讓人聯想為
    右轉。為此聲明異議，請求撤銷原處分。
三、按汽車駕駛人轉彎時，有不依標誌、標線、號誌指示者，處
    600元以上1,800元以下罰鍰，道路交通管理處罰條例第48條
    第1項第2款定有明文。
四、本院之判斷：
    異議人固坦認於上開時地，駕駛本案自小客車行經臺北市○
    ○○道基隆路出口後，向前行至同市○○路○ 段102 巷等語
    ，惟矢口否認有何不依標誌指示行車之違規行為，並以前詞
    為辯。經查：
(一)、異議人於前揭時地駕駛本案自小客車，行經臺北市○○○道
    基隆路出口處，又該出口設有禁止左右轉標誌及標示有「車
    輛止右轉基隆路一段102 巷」之附牌，而本案自小客車下環
    東大道基隆路出口後，仍逕行右轉（北轉西方向）入基隆路
    1 段102 巷，為員警認有違反禁止右轉標誌右轉之不依標誌
    指示違規行為，而當場攔停並製單舉發乙節，有臺北市政府
    警察局98年8 月28日北市警交大字第A02YMR042 號舉發違反
    道路交通管理事件通知單、臺北市政府警察局信義分局98年
    9 月15日北市警信分交字第09832268500 號函、臺北市交通
    事件裁決所98年10月1 日北市裁罰字第裁22-A02YMR042號裁
    決書各1 份在卷可憑，復為證人乙○○即本案舉發員警於本
    院審理時證述甚詳，並提出現場圖1 紙以證其說，另為異議
    人所坦認（參本院卷第5 頁、第9 頁及第10頁、第26頁及第
    14 及15 頁、第25頁至該頁反面），應堪信為真實。
(二)、車輛行經臺北市○○○道下基隆路路出口處前時，於環東大
    道車道左上方，設有禁止右轉之圓形白底紅邊黑色圖案標誌
    及書寫「車輛禁止右轉基隆路一段102 巷」之長方形紅底白
    字圖案附牌各1 只，又向前行，另有1 只禁止左右轉之圓形
    白底紅邊黑色圖案標誌及書寫「車輛禁止右轉基隆路一段10
    2 巷」之長方形紅底白字圖案附牌各1 只，再向前行下環東
    大道進入基隆路路口後，右前方高架橋柱下，亦有1 只禁止
    左右轉之圓形白底紅邊黑色圖案標誌，標誌均無污損或被掩
    敝等情，有現場照片3 張、現場圖1 紙在卷可參（參本院卷
    第14至16頁、第18至19頁）。又異議人所駕駛之本案自小客
    車，從環東大道橋上駛入平面道路後進入臺北市○○路○ 段
    內側車道後，再開始右偏轉入同市○○路○ 段102 巷內而為
    警攔停乙情，為證人乙○○於本院審理時證述明確，另有現
    場圖1 紙附卷可佐，並有現場蒐證光碟1 片附卷可徵（參本
    院卷第17頁證物袋內），且經本院當庭勘驗明確，製有筆錄
    可考（參本院卷第26頁），當可認定。是異議人既由上開環
    東大道下基隆路1 段，當可清楚明確看見由環東大道下基隆
    路路口處前，設有「禁止右轉」、「禁止左右轉」禁止標誌
    及「車輛禁止右轉基隆路一段102 巷」附牌，異議人在下環
    東大道後，竟由內側向右轉入基隆路1 段102 巷內，自屬汽
    車駕駛人轉彎時有不依標誌行駛之違規行為。
(三)、異議人雖辯以前詞，然查：
１、異議人違規處所，既已設有「禁止右轉」、「禁止左右轉」
    禁止標誌，另有「車輛禁止右轉基隆路一段102 巷」之文字
    說明附牌，甚為清楚明確指示駕駛人行經此處，不可向右轉
    ，更不得轉入基隆路1 段102 巷。又細觀現場照片（本院卷
    第18頁及第19頁），兩面方形紅色附牌，以白色方體國字書
    寫「車輛禁止右轉基隆路一段102 巷」，分別立於環東大道
    下橋處及平面道路出口處，此二處之附牌均清晰可見，且四
    周無任何遮蔽、標誌牌亦無污損等情事，駕駛人視線不致受
    公車等大型車輛所影響，客觀上駕駛人駕駛汽車行經該處應
    可清楚辨識該告示牌係交通禁制標誌，以及該標誌禁制效力
    之範圍，再核諸該標誌之設計，其顏色使用、體型、牌面大
    小亦符合道路交通標誌標線號誌設置規則第11條、第12條、
    第14條及第74條之規定，是舉發地點禁止右轉標誌及禁止右
    轉入基隆路1 段102 巷附牌之設置及表意並無使人產生誤認
    之危險，異議人應可理解該交通告示牌之表意，尚難諉為不
    知或誤解其意，異議人辯稱看不懂交通號誌云云，不可採信
    。又環東大道下基隆路1 段出口處，為5 岔路口，基隆路1
    段102 巷位處該路口西南方乙情，有現場圖乙紙在卷可徵，
    是異議人既由環東大道由北向南方向行駛進入基隆路1 段上
    開5 岔路口，自需向右偏轉始得進入西南方之基隆路1 段
    102 巷，當已違規右轉，異議人辯稱不知路名而誤入基隆路
    1 段102 巷云云，難信為真實。再者，該處標誌及附牌既已
    設立清楚，且設立處所不只1 處，異議人下橋時，自當小心
    謹慎注意，按標誌說明指示行車，異議人辯稱或因時速過快
    ，或因前方為公車遮敝等情無法注意云云，當無可採之處。
２、環東大道下基隆路1 段出口處，為5 岔路口，現場位置車流
    湍急，該處由北往南方向車道，除環東大道下橋之2 線車道
    外，尚有另2 線位於右側（西側）之平面車道，果若駕駛人
    由環東大道下橋後欲進入基隆路1 段102 巷時，必須向右跨
    越右側2 條由北往南之平面道路，如此將危害原本由北往南
    之平面道路上車流，除阻塞直行車道外，更造成行車往來危
    險，是該交岔路口始設有「禁止右轉」、「禁止左右轉」禁
    止標誌，另有「車輛禁止右轉基隆路一段102 巷」之文字說
    明附牌，則異議人既由環東大道下基隆路1 段，竟仍向右轉
    入基隆路1 段102 巷，已然造成該處車輛行車之危險，自屬
    禁止範籌，當不因異議人由何處開始右轉進入基隆路1 段
    102 巷有何差別，異議人辯稱其越過十字路口後，才向右前
    方駛入云云，當無可採之處。況異議人既須向右偏轉，始得
    進入基隆路1 段102 巷，當已危害右側平面直行車輛之用路
    安全，核屬上開禁止行為，異議人雖稱基隆路102 巷為60度
    ，在前方交岔路無法讓人聯想為右轉云云，洵無可採。
３、至於執法人員在何處執行，為其裁量範圍，果若未違反比例
    原側，自難遽以指摘有何違法或不當之處，則本案員警站於
    基隆路1 段102 巷巷道執法，並全程錄影蒐證，異議人空言
    指摘員警未在巷執行反躲在巷內云云，殊無可採之處。
(四)、綜上所述，異議人於上開時、地因有不依標誌指示之違規行
    為，應堪予認定，異議人為此聲明異議，為無理由，應予駁
    回。
五、應依道路交通案件處理辦法第19條，裁定如主文。
中    華    民    國    98    年    12    月    4     日
                    交通法庭  法  官  藍家偉
以上正本證明與原本無異。
如不服本裁定，應於裁定送達後5 日內向本院提出抗告狀（須附
繕本）。
                              書記官  呂慧娟
中    華    民    國    98    年    12    月    4    日

司法院資訊處製作；財團法人民間司法改革基金會備份。
